【裁判字號】    95,台上,1720
【裁判日期】    950406
【裁判案由】    偽造文書
【裁判全文】
最高法院刑事判決            九十五年度台上字第一七二０號
    上  訴  人  台灣高等法院台中分院檢察署檢察官
    被      告  甲○○
上列上訴人因被告偽造文書案件，不服台灣高等法院台中分院中
華民國九十二年六月三十日第二審判決（九十二年度上訴字第九
八五號，起訴案號：台灣台中地方法院檢察署九十二年度偵字第
三五七一號），提起上訴，本院判決如下：
    主  文
上訴駁回。
    理  由
一、關於偽造私文書部分：
按刑事訴訟法第三百七十七條規定，上訴於第三審法院，非以判
決違背法令為理由，不得為之。是提起第三審上訴，應以原判決
違背法令為理由，係屬法定要件。如果上訴理由狀並未依據卷內
訴訟資料，具體指摘原判決不適用何種法則或如何適用不當，或
所指摘原判決違法情事，顯與法律規定得為第三審上訴理由之違
法情形，不相適合時，均應認其上訴為違背法律上之程式，予以
駁回。本件檢察官上訴意旨略稱：(一)、被告甲○○於事實審供稱
：「但我有收告訴人會款，是收到民國八十五年十二月二十七日
」、「並依約向賴照雄收取當月、十月、十一月之活會會款」等
語，換言之，其自承收到告訴人賴照雄所繳交之八十五年十一月
份會款。原判決理由卻謂：「……且告訴人賴照雄係並繼續繳納
八十五年九月、十月之活會會款，原審（第一審）誤認為被告並
繼續繳納八十五年十月、十一月之活會會款，嗣告訴人既於八十
五年十一月二十五日向被告表示欲以新台幣（下同）三千二百元
之利息參與競標，即告訴人應尚未繳納八十五年十一月之活會會
款，是原審（第一審）此部分事實之記載，亦有欠妥。」云云，
悖於被告前開自白，認定告訴人未繳交八十五年十一月份之會款
，即有判決所認定之事實與證據不合之矛盾。(二)、卷附被告簽立
給告訴人之收據上載明告訴人有給付八十五年十一月份之活會會
款，可見原判決認定被告未收取八十五年十一月份會款與事實不
合。(三)、被告除積欠告訴人本件互助會之會款外，另於八十五年
十二月向告訴人借貸五十萬元，為擔保該借款之清償，被告提供
台中市○區○○段一七四之二六號土地及同段一七０號建物，設
定第二順位抵押權予告訴人，其後又向告訴人借貸二萬元，被告
總計積欠告訴人之款項為九十萬元。被告提供上開抵押物於八十
八年經法院拍賣結果，告訴人未受任何清償。足見被告已無支付
能力，仍向告訴人借款，該部分亦應成立詐欺罪，原審漏未論科
亦有可議等語。
惟查：證據之取捨與其證明力之判斷，以及事實有無之認定，屬
事實審法院之職權，苟其取捨證據與判斷證據證明力並不違背經
驗法則及論理法則，即不容任意指為違背法令，而執為第三審適
法之上訴理由。原判決依憑證人即告訴人賴照雄之證述，卷附互
助會會員名單、被告所立具之收受會款明細，並審酌被告部分供
述等據，為綜合之判斷，認被告有原判決事實欄所載之行使偽造
私文書犯行，因而撤銷第一審判決，改判仍論處被告行使偽造私
文書罪刑。已詳其調查證據之結果及證據取捨並認定犯罪事實
之理由，所為論斷均有卷存證據資料可資覆按，要無採證認事違
背經驗法則、論理法則，或有其他違背法令之情形，尚難任意指
摘為違法。原判決認定被告於八十五年九月二十五日冒用告訴人
名義標得會款，告訴人於同年十一月二十五日向被告表示參與競
標時，經被告告知，始知其會已遭冒標。雖告訴人稱仍有繳納八
十五年九月、十月、十一月之活會會款，然其又稱伊原本在十一
月要標，被告才在電話中說他已將伊的會標走了，並說要等尾會
再給伊會款，所以伊十一月還繳會款等語。足見其繳納八十五年
十一月份之會款時，已知被冒標之事，所以再繳該月會款，乃事
後同意被告所稱尾會給錢之說詞，非不知被騙之情形下之付款，
原判決採告訴人前開證詞，於事實欄認定記載謂被告之犯罪事實
謂告訴人被冒標後，繼續繳納八十五年九月、十月之活會會款一
節，應係指告訴人自被冒標後於不知情之狀況下仍繳納活會會款
（即被詐欺）之情形，至告訴人於同年十一月起，已知被告冒標
情形，因同意被告所稱等尾會時給付會款之說詞，而再繳十一月
份之會款，該次所繳會款即不計入詐欺犯行之內而言，原判決該
項認定與卷內之證據資料並無矛盾不符之情形，上訴意旨(一)、(二)
任意指摘原判決為違法，尚有誤會，不得執為偽造私文書部分之
合法上訴第三審理由。至上訴意旨(三)並未對原判決關於偽造私文
書部分為具體違法之指摘，徒依告訴人之聲請就不得上訴第三審
之詐欺部分為事實之爭執，亦非上訴第三審之合法理由。應認檢
察官關於此部分之上訴違背法律上之程式，予以駁回。
二、關於詐欺取財部分：
按刑事訴訟法第三百七十六條所列各罪之案件，經第二審判決者
，不得上訴於第三審法院，法有明文。原判決關於被告牽連犯刑
法第三百三十九條第一項之詐欺取財部分，核屬刑事訴訟法第三
百七十六條第四款之案件，依上開說明，既經第二審判決，自不
得上訴於第三審法院。縱此部分與前述被告偽造私文書部分有牽
連關係，為裁判上一罪，但其偽造私文書部分之上訴為不合法，
本院應從程序上予以駁回，而無從為實體上判決，對於輕罪之詐
欺取財部分，亦無從適用審判不可分原則，為實體上審判。檢察
官猶一併提起上訴，自為法所不許，應予駁回。
據上論結，應依刑事訴訟法第三百九十五條前段，判決如主文。
中    華    民    國  九十五  年    四    月    六    日
                      最高法院刑事第九庭
                          審判長法官  陳  正  庸
                                法官  賴  忠  星
                                法官  王  居  財
                                法官  林  開  任
                                法官  林  立  華
      本件正本證明與原本無異
                                      書  記  官
中    華    民    國  九十五  年    四    月   十三   日
                                                Ｒ


司法院資訊處製作；財團法人民間司法改革基金會備份。
